【裁判字號】    98,交抗,3063
【裁判日期】    981231
【裁判案由】    違反道路交通管理處罰條例
【裁判全文】
臺灣高等法院刑事裁定                98年度交抗字第3063號
抗  告  人
受  處  分  人  甲○○
上列抗告人即受處分人違反道路交通管理處罰條例案件，不服臺
灣臺北地方法院，中華民國98年12月4日所為裁定（98年度交聲
字第4026號），提起抗告，本院裁定如下：
    主  文
抗告駁回。
    理  由
一、抗告意旨略以：原審認定「環東快速道下基隆路1段出口處
    為5岔路口，基隆路1段102巷位處於該路口西南方」部分，
    顯有違誤。又該十字路口中央橋墩處，除設有禁止左右轉標
    誌外，並無限制不能從十字路口變換車道，且依員警拍攝之
    影像，亦有多部車輛由快車道右切至慢車道並違規跨越左實
    右虛之雙白線，卻未見員警舉發，抗告人行經該十字路口時
    ，並無左、右轉，僅直行越過該十字路口，不知有何過失。
    另該十字路口雖有「基隆路1段禁止右轉」標誌，但該路口
    並無該巷道，環東快速道路下橋出口亦無標示任何道路名稱
    ，為此提起抗告，請求准予撤銷原裁定云云。
二、原裁定意旨略以：(一)、原處分意旨略以：異議人即受處分人
    甲○○駕駛車牌號碼5028-QX號自用小客車，於98年8月26日
    上午9時53分許，行經臺北市○○○道基隆路出口時，該出
    口設有禁止左右轉標誌及附牌，本案自小客車下環東大道基
    隆路出口後，逕行右轉（北轉西方向）基隆路1段102巷，因
    有不依標誌指示之違規行為，經臺北市政府警察局信義分局
    隊（下稱原舉發機關）交通分隊員警當場攔停並製單舉發，
    嗣經原處分機關認異議人違規事實明確，依道路交通管理處
    罰條例第48條第1項第2款規定，裁處異議人罰鍰新臺幣（下
    同）600元，並依同條例第63條第1項規定，記違規點數1點
    。(二)、聲明異議意旨略以：異議人雖違規屬實，但交通號誌
    是讓用路人看得懂，非讓執法人員看得懂，且下橋無路名無
    法辨識，況且異議人是經警方提示且連開3 次才能完整畫出
    此圖，否則前方有公車等大型車輛根本無法看到左側兩個號
    誌，再者，下橋時速達40公里至50公里，需注意不要追撞，
    又要找路名，是否能在橋上增加示意圖並加註路名。異議人
    越過十字路口後，才向右前方駛入，並非直接從快車道斜插
    到基隆路1段102巷，此由員警並未舉發異議人跨越雙白線甚
    明。執法人員不在巷口執法抓跨越雙白線（大型公車皆會跨
    越到，因前方為站牌），而躲在巷裡亦違背維護交通安全之
    美意，若在路口不僅可以取締跨越雙白線，亦可勸離誤駛者
    。基隆路102巷為60度，在前方岔路亦無法讓人聯想為右轉
    。為此聲明異議，請求撤銷原處分云云。(三)經查：異議人於
    前揭時地駕駛自用小客車，行經臺北市○○○道基隆路出口
    處，又該出口設有禁止左右轉標誌及標示有「車輛止右轉基
    隆路一段102巷」之附牌，而本案自小客車下環東大道基隆
    路出口後，仍逕行右轉（北轉西方向）入基隆路1段102巷，
    為員警認有違反禁止右轉標誌右轉之不依標誌指示違規行為
    ，而當場攔停並製單舉發乙節，有臺北市政府警察局98年8
    月28日北市警交大字第A02YMR042號舉發違反道路交通管理
    事件通知單、臺北市政府警察局信義分局98年9月15日北市
    警信分交字第09832268500號函、臺北市交通事件裁決所98
    年10月1日北市裁罰字第裁22-A02YMR042號裁決書各1份在卷
    可憑，復為證人賴皆燁即本案舉發員警於本院審理時證述甚
    詳，並提出現場圖1紙以證其說，另為異議人所坦認，堪信
    為真實。又車輛行經臺北市○○○道下基隆路路出口處前時
    ，於環東大道車道左上方，設有禁止右轉之圓形白底紅邊黑
    色圖案標誌及書寫「車輛禁止右轉基隆路一段102巷」之長
    方形紅底白字圖案附牌各1只，又向前行，另有1只禁止左右
    轉之圓形白底紅邊黑色圖案標誌及書寫「車輛禁止右轉基隆
    路一段102巷」之長方形紅底白字圖案附牌各1 只，再向前
    行下環東大道進入基隆路路口後，右前方高架橋柱下，亦有
    1只禁止左右轉之圓形白底紅邊黑色圖案標誌，標誌均無污
    損或被掩敝等情，有現場照片3張、現場圖1紙在卷可參。異
    議人所駕駛之本案自小客車，從環東大道橋上駛入平面道路
    後進入臺北市○○路○段內側車道後，再開始右偏轉入同市
    ○○路○段102巷內而為警攔停乙情，為證人賴皆燁於本院審
    理時證述明確，另有現場圖1紙附卷可佐，並有現場蒐證光
    碟1片附卷可徵，且經本院當庭勘驗明確，製有筆錄可考，
    當可認定。是異議人既由上開環東大道下基隆路1段，當可
    清楚明確看見由環東大道下基隆路路口處前，設有「禁止右
    轉」、「禁止左右轉」禁止標誌及「車輛禁止右轉基隆路一
    段102巷」附牌，異議人在下環東大道後，竟由內側向右轉
    入基隆路1段102巷內，自屬汽車駕駛人轉彎時有不依標誌行
    駛之違規行為。異議人辯稱看不懂交通號誌，不知路名而誤
    入基隆路1段102巷云云，難信為真實。再者，該處標誌及附
    牌既已設立清楚，且設立處所不只1處，異議人下橋時，自
    當小心謹慎注意，按標誌說明指示行車，異議人辯稱或因時
    速過快，或因前方為公車遮敝等情無法注意云云，當無可採
    之處。環東大道下基隆路1段出口處，為5岔路口，現場位置
    車流湍急，該處由北往南方向車道，除環東大道下橋之2線
    車道外，尚有另2線位於右側（西側）之平面車道，果若駕
    駛人由環東大道下橋後欲進入基隆路1段102巷時，必須向右
    跨越右側2條由北往南之平面道路，如此將危害原本由北往
    南之平面道路上車流，除阻塞直行車道外，更造成行車往來
    危險，是該交岔路口始設有「禁止右轉」、「禁止左右轉」
    禁止標誌，另有「車輛禁止右轉基隆路一段102巷」之文字
    說明附牌，則異議人既由環東大道下基隆路1段，竟仍向右
    轉入基隆路1段102巷，已然造成該處車輛行車之危險，自屬
    禁止範疇，當不因異議人由何處開始右轉進入基隆路1段102
    巷有何差別，異議人辯稱其越過十字路口後，才向右前方駛
    入云云，當無可採之處。況異議人既須向右偏轉，始得進入
    基隆路1段102巷，當已危害右側平面直行車輛之用路安全，
    核屬上開禁止行為，異議人雖稱基隆路102巷為60度，在前
    方交岔路無法讓人聯想為右轉云云，洵無可採。至執法人員
    在何處執行，為其裁量範圍，果若未違反比例原則，自難遽
    以指摘有何違法或不當之處，則本案員警站於基隆路1段102
    巷巷道執法，並全程錄影蒐證，異議人空言指摘員警未在巷
    口執行反躲在巷內云云，殊無可採之處。綜上所述，異議人
    於上開時、地因有不依標誌指示之違規行為，堪予認定，異
    異議並無理由，應予駁回。
三、按汽車駕駛人轉彎時，有下列情形之一者，處新臺幣600元
    以上1800元以下罰鍰：二、不依標誌、標線、號誌指示；汽
    車駕駛人有第48條情形者，除依原條款處罰鍰外，並予記點
    1點，道路交通管理處罰條例第48條第1項第2款、第63條第1
    項第1款分別定有明文。經查：抗告人即受處分人於98年8月
    26日上午9時53分許，駕駛自用小客車行經臺北市○○○道
    基隆路時，該出口設有禁止左右轉標誌及附牌，抗告人猶逕
    行右轉而有違規行為，業據原裁定於理由中論述綦詳，且該
    路口之號誌標示並無不清或使人誤認情事，原法院亦均詳述
    其認定抗告人違規之理由與證據，並說明原處分於法有據，
    而駁回其異議，其認事用法，均無違誤。抗告人未提新事證
    ，仍執前詞指摘原裁定不當，為無理由，應予駁回。
據上論結，應依道路交通案件處理辦法第26條，刑事訴訟法第
412 條，裁定如主文。
中    華    民    國    98    年    12    月    31    日
                  刑事第四庭審判長法  官  陳筱珮
                                  法  官  邱滋杉
                                  法  官  孫惠琳
以上正本證明與原本無異。
不得再抗告。
                                  書記官  劉有志
中    華    民    國    98    年    12    月    31    日


司法院資訊處製作；財團法人民間司法改革基金會備份。
